【裁判字號】    99,上訴,1107
【裁判日期】    990629
【裁判案由】    毒品危害防制條例
【裁判全文】
臺灣高等法院刑事判決                99年度上訴字第1107號
上  訴  人
即  被  告  甲○○
選任辯護人  吳仟翼律師
上列上訴人因毒品危害防制條例案件，不服臺灣臺北地方法院98
年度訴字第1120號，中華民國99年3月4日第一審判決（起訴案號
：臺灣臺北地方法院檢察署97年度偵字第 25969號），提起上訴
，本院判決如下：
    主  文
上訴駁回。
    事實及理由
一、本院審理結果，認第一審以被告甲○○違反毒品危害防制條
    例第8條第1項之轉讓第一級毒品罪，判處有期徒刑1年2月，
    認事用法及量刑均無不當，應予維持，並引用附件第一審判
    決書記載的犯罪事實、證據及理由。
二、證據能力部分：
    被告雖辯稱：一般吸食毒品之人，約4至8小時，毒癮就會發
    作，故證人楊雅雯於中午11時19分遭逮捕，於晚上 8時製作
    警詢筆錄時，毒癮正在發作，故楊雅雯於警詢時之證詞應無
    可採云云。惟刑事訴訟法第159條第1項規定，考其立法本旨
    係以證人於審判外之言詞或書面陳述，屬於傳聞證據，此項
    證據，當事人無從直接對於原供述者加以詰問，以擔保其真
    實性，法院亦無從直接接觸證人而審酌其證言之憑信性，違
    背直接審理及言詞審理之原則，除具有必要性及信用性情況
    之除外者外，原則上不認其有容許性，自不具證據能力；至
    所謂具有必要性及信用性情況者，例如刑事訴訟法第 159條
    之 1、之2、之3、之4、之5情形，仍例外認其有證據能力，
    然此乃係指法院未於審判期日傳喚相關證人到庭，案件僅能
    依靠該等證人於審判外之陳述以為判斷之情形，始需就該等
    審判外供述證據嚴格依照刑事訴訟法第159條之 1至之5所定
    要件一一檢視各該證人之供述，作為證據之資格。倘法院已
    經依據當事人聲請傳喚證人到庭接受檢辯雙方之交互詰問，
    則法院既已透過直接、言詞審理方式檢驗過該證人之前之證
    詞，當事人之反對詰問權亦已受到保障得以完全行使之情況
    下，該等審判外證據除有其他法定事由（例如：非基於國家
    公權力正當行使所取得或私人非法取得等，而有害公共利益
    ，即以一般證據排除法則為判斷），應認該審判外供述業已
    透過審判程序之詰問檢驗，而取得作為證據之資格，亦即其
    審判外供述與審判中供述相符部分，顯然已經構成具備可信
    之特別情狀，當然有證據資格（實務上之作用常為引用該等
    陳述與審判中陳述相符，強化該證人供述之可信度），其不
    符部分，作為檢視審判中所為供述可信與否之彈劾證據，當
    無不許之理，甚者，其不符部分倘係於司法警察、檢察事務
    官調查中之供述，作為認定被告犯罪與否或不構成犯罪與否
    之證據，亦僅需依照刑事訴訟法第159條之2規定，斟酌其審
    判外供述作成之外部環境、製作過程、內容、功能等情況認
    為之前供述較為可信，即可取得證據之資格，而得作為認定
    事實之證據資格（參照最高法院94年度臺上字第2507號、95
    年度臺上字第2515號判決意旨）。經查：楊雅雯最後一次施
    用海洛因係於97年11月19日凌晨 0時30分（見偵字卷第17頁
    ），而楊雅雯於同日11時19分遭逮捕後，於同日20時製作筆
    錄時，依常理，其毒癮應已發作完畢，且證人乙○○亦於本
    院審理時，到庭證稱楊雅雯逮捕時，精神狀況還好。則被告
    辯稱楊雅雯於製作警詢筆錄時，毒癮尚在發作云云，自無足
    採。又本件證人楊雅已於原審法院審判期日經傳喚到庭，行
    交互詰問程序，直接言詞審理檢視其證詞，且並無證據足資
    證明楊雅雯於警詢、檢察官偵訊過程有遭違法取證之瑕疵存
    在，證人前於檢察官偵查中並未表示警詢時有藥癮發作正在
    提藥等情，另原審亦當庭勘驗證人楊雅雯之警詢錄音帶，警
    員詢問語氣並無脅迫不耐、強制取供之情形，證人楊雅雯於
    警詢時應答流利，並無語氣停頓、精神不佳等情，有原審勘
    驗筆錄（見原審卷第44至52頁）在卷可稽，證人楊雅雯於警
    詢之陳述係在案發當日晚上8時許所製作之筆錄，與本件犯
    行時間相距甚為密接，且警詢當時證人楊雅雯表示是在其自
    由意識下所為之陳述，警詢採一問一答方式，且進行同步錄
    音，本件警詢亦查無有違法取供之情，應有可信之特別情況
    ，又因證人於原審審理時已翻異前詞，為證明本件犯罪事實
    之否之必要，本院審酌上情，認楊雅雯於警詢之供述，得作
    為本案之證據，而有證據能力。
三、上訴人即被告甲○○上訴意旨略以：伊與楊雅雯為同居共財
    之男女朋友關係，伊與楊雅雯所共同施用之毒品海洛因均係
    向綽號「阿奇」之男子所購買。況楊雅雯亦於原審審理時證
    稱，遭查獲前二、三天，以新臺幣（下同） 1萬元代價向該
    綽號「阿奇」之男子購入半錢海洛因云云，與伊於警詢時，
    供稱向綽號「阿奇」之男子購買海洛因1錢1萬7000元之價格
    相當。雖扣案之海洛因重達2.54公克，已超過半錢，惟該扣
    案之海洛因係因摻入葡萄糖混合之故，足認上開遭扣案之海
    洛因為伊與楊雅雯共同購買。至楊雅雯因為免與伊之婚外情
    曝光，引發妨害家庭之訴訟，乃於警詢及偵訊時，證稱係伊
    所給予，自不得據為伊有罪之認定云云。惟查：
（一）原審業就認定楊雅雯於警詢、偵訊及原審審理時之證詞，
      詳予審酌後，認定楊雅雯於警詢、偵訊時於檢察官面前之
      證詞較為可採，並詳敘其認定之理由【見原判決理由二(一)
      及(二)】，經核並無不合。
（二）證人楊雅雯先於警詢及檢察官偵訊時供稱，其與被告並非
      男女朋友，海洛因係向甲○○要來施用的；惟於原審審理
      時，則翻異前詞證稱其與被告為男女朋友，海洛因為其與
      被告一起購買，並在檢察官詢問當初所述是否為謊話時，
      答稱當時藥癮發作正在提藥，所以很累，只想快結束；且
      警察問問題時，其有時也會睡著云云。惟查，依前所述，
      楊雅雯最後一次施打海洛因之時間為97年11月19日凌晨 0
      時30分，而警詢之時間為當日20時，故其藥癮應已發作過
      。況證人乙○○亦於本院審理時，到庭證稱楊雅雯逮捕時
      ，精神狀況還好。縱使楊雅雯真的很累，很想睡覺，惟警
      詢之時間為夜間，楊雅雯自可拒絕接受詢問，但楊雅雯並
      未拒絕接受夜間詢問，堪認證人楊雅雯於接受詢問時，並
      非藥癮發作正在提藥。況楊雅雯於檢察官於97年11月20日
      下午 6時16分於檢察官偵訊時，仍表示於警詢之筆錄有照
      實說，其非被告之女朋友，且係向被告要海洛因等情，而
      未向檢察官表示警詢時藥癮發作正在提藥，另原審亦當庭
      勘驗證人楊雅雯之警詢錄音帶，警員詢問語氣並無脅迫不
      耐、強制取供之情形，證人楊雅雯於警詢時應答流利，並
      無語氣停頓、精神不佳等情，有原審勘驗筆錄（見原審卷
      第44至52頁）在卷可稽，證人楊雅雯於警詢之陳述係在案
      發當日晚上 8時許所製作之筆錄，與本件犯行時間相距甚
      為密接，且警詢當時證人楊雅雯表示是在其自由意識下所
      為之陳述，警詢採一問一答方式，且進行同步錄音，本件
      警詢亦查無有違法取供之情，應有可信之特別情況，又因
      證人於原審審理時，被告亦在法庭，因而翻異前詞附和被
      告合資購毒之說詞，故應以證人楊雅雯於距離案發時之警
      詢及於檢察官偵訊時之證詞較為可採，其於原審審理時，
      改稱警詢時藥癮發作正在提藥，故不清楚警察之問題云云
      ，顯屬事後迴護被告之詞，而無足採。
（三）又被告請求傳喚之證人乙○○，於本院審理時到庭證稱：
      「（辯護人問：你是否曾經看過甲○○與楊雅雯二人一起
      出入？）有。（辯護人問：兩人出入次數是否頻繁或偶爾
      ？看起來像情侶嗎？）我不知道頻繁的定義，我無法判斷
      是否像情侶。（辯護人問：兩人出入肢體上有無碰觸？）
      跟監無法近身，所以無法看到有無碰觸肢體。（辯護人問
      ：在台北市○○○路○段133號9樓進行搜索時有無看見女
      性或男性的衣服用品及寢具？）不記得了。（辯護人問：
      當時甲○○及楊雅雯是否都在臺北市○○○路○段133號9
      樓居住？）我只知道甲○○曾經送楊雅雯去萬華區住所。
      （辯護人問：搜索逮捕之後的訊問你是否參與？）有。（
      辯護人問：在訊問過程中，有無瞭解甲○○與楊雅雯兩人
      的關係？）我記得好像是男女朋友。這是他們這樣稱呼，
      不記得當初犯嫌是誰說的。」故由證人乙○○之證詞觀之
      ，仍無足證明被告與楊雅雯是否為同居之男女朋友關係，
      亦不能證明被告與楊雅雯是否合資購毒，故無法作為有利
      被告之認定依據。
四、從而，原審審酌被告明知毒品煙癮危害之烈，竟因為求獲得
    楊雅雯之歡心，即無償提供第一級毒品海洛因予楊雅雯施用
    之犯罪動機、目的、手段，本件被告所轉讓之第一級毒品海
    洛因數量甚微（約 0.1公克），及被告於原審審理時否認犯
    行之態度等一切情狀，量處有期徒刑1年2月，經核認事用法
    ，並無違誤，量刑亦屬妥當，應予維持。上訴人意旨仍執前
    詞否認犯罪，指摘原判決不當，自無理由，應予駁回。
據上論斷，應依刑事訴訟法第368條、第373條，判決如主文。
本案經檢察官李良忠到庭執行職務。
中    華    民    國    99    年     6    月    29    日
                  刑事第七庭  審判長法  官   宋明蒼
                                    法  官   楊智勝
                                    法  官   游紅桃
以上正本證明與原本無異。
如不服本判決，應於收受送達後10日內向本院提出上訴書狀，其
未敘述上訴之理由者並得於提起上訴後10日內向本院補提理由書
（均須按他造當事人之人數附繕本）「切勿逕送上級法院」。
                                    書記官   戴伯勳
中    華    民    國    99    年    6     月    30    日
附件：
臺灣臺北地方法院刑事判決              98年度訴字第1120號
公  訴  人  臺灣臺北地方法院檢察署檢察官
被      告  甲○○  男  36歲（民國○○年○月○○日生）
                    身分證統一編號：Ｚ000000000號
                    住臺北縣三重市○○○街100巷30號3樓之
上列被告因毒品危害防制條例案件，經檢察官提起公訴（97年度
偵字第25969號），本院判決如下：
    主  文
甲○○轉讓第一級毒品，處有期徒刑壹年貳月。
    事  實
一、甲○○（所涉施用第一、二級毒品罪嫌部分，業經本院以98
    年度訴字第48號判處應執行有期徒刑8月，並經臺灣高等法
    院以98年度上訴字第1648號駁回上訴確定在案）明知海洛因
    為毒品危害防制條例所規定之第一級毒品，不得非法持有、
    轉讓，竟仍基於轉讓第一級毒品之犯意，於民國97年11月19
    日凌晨零時30分許，在臺北市大安區○○○路○段133號9樓
    ，無償轉讓第一級毒品海洛因0.1公克予友人楊雅雯（業經
    臺灣臺北地方法院檢察署檢察官以98年度毒偵字第139號緩
    起訴處分確定）施用。嗣經警於同日中午12時40分許，持本
    院97年度聲搜字第1645號所核發之搜索票前往上址搜索時，
    當場扣得甲○○所有供其施用之第一級毒品海洛因6包（合
    計淨重2. 54公克，空包裝總重1.32公克）、第二級毒品甲
    基安非他命1包（淨重0.394公克，經取樣0.0002公克鑑驗，
    餘重0.3938公克）、分裝袋1包、殘渣袋1個、分裝吸管3支
    、吸食器1組、電子磅秤1台等物，始查悉上情。
二、案經臺北市政府警察局中山分局報告臺灣臺北地方法院檢察
    署檢察官偵查起訴。
    理  由
一、按被告以外之人於審判外之言詞或書面陳述，除法律有規定
    者外，不得作為證據，刑事訴訟法第159條第1項定有明文；
    復按被告以外之人於審判外之陳述，雖不符前4條之規定，
    而經當事人於審判程序同意作為證據，法院審酌該言詞陳述
    或書面陳述作成時之情況，認為適當者，亦得為證據；當事
    人、代理人或辯護人於法院調查證據時，知有第159條第1項
    不得為證據之情形，而未於言詞辯論終結前聲明異議者，視
    為有前項之同意；同法第159條之5規定甚明。本案據以認定
    被告甲○○犯罪事實之證據，部分屬於傳聞證據，惟因被告
    及公訴人於本院言詞辯論終結前，均未對於證據能力聲明異
    議，依刑事訴訟法第159條之5第1、2項規定，視為同意上開
    證據具備證據能力；本院審酌該等傳聞證據作成之情況，亦
    無違法或不當情事，因而認為適當，故該等傳聞證據均具備
    證據能力而得作為證據；至其餘資以認定本案犯罪事實之非
    供述證據（詳後述），亦查無違反法定程序取得之情形，依
    同法第158條之4反面規定，應具證據能力，合先敘明。
二、訊據被告甲○○矢口否認上揭事實，辯稱：伊與楊雅雯係男
    女朋友關係，伊與楊雅雯均有施用毒品之慣行，伊與楊雅雯
    所施用之毒品係伊與楊雅雯2人所合資購買，楊雅雯如要施
    用毒品，會自行拿取，並非伊所轉讓予楊雅雯施用云云，惟
    查：
（一）證人楊雅雯於警詢時證稱：甲○○、王信忠與伊均有施用
      海洛因與安非他命之習慣，伊最後一次施用第一級毒品海
      洛因係於97年11月19日凌晨零時30分許，在臺北市大安區
      ○○○路2段133號9樓公司客廳內施用的，海洛因係於上
      開時地向被告要來施用的，被告約予伊施用一次的數量，
      約0.1公克，因當時毒癮發作很難過，所以才向被告要一
      點海洛因來施用，被告因為想要追求伊，所以才會無償提
      供海洛因予伊施用等語（參見偵卷第16至18頁）；於檢察
      官偵訊時亦復供稱：被告有請我用過毒品，算是我跟他要
      的。他跟我說不要吃了，但我說真的很難過，拜託他，他
      就拿給我了等語（參見偵卷第118頁）。又被告於97年11
      月19日為警查獲時扣案所扣得之粉末6包，經送請檢驗結
      果，確均含第一級毒品海洛因成分（合計淨重2.54公克，
      空包裝總重1.32公克），有法務部調查局濫用藥物實驗室
      97年12月17日所出具之鑑定書乙紙存卷可查（參見偵卷第
      108頁），參以楊雅雯於97年11月19日為警查獲時所採集
      之尿液經送請臺灣尖端先進生技醫藥股份有限公司檢驗之
      結果，亦確呈嗎啡陽性反應，有該公司97年12月5日濫用
      藥物檢驗報告乙紙在卷可憑（參見偵卷第124頁），足認
      楊雅雯上開證稱確與事實相符，而堪採信。
（二）雖楊雅雯嗣於本院審理時附和被告之供述，證稱：其所施
      用之第一級毒品海洛因係與被告合資所共同購買，並未區
      分係何人所有云云，並辯稱其於警詢及檢察官偵訊時藥癮
      發作，很累，只想趕快結束偵訊，所以並未思考，隨便亂
      講，且因伊累得有時候會睡著，故同樣的問題會重複問許
      多次，又警詢時警察語氣兇惡，意思好像要伊說什麼，很
      模稜兩可，但檢察官訊問時則無此情形云云（參見本院卷
      第2至8頁），但經本院勘驗證人楊雅雯警詢筆錄之結果，
      警詢筆錄係採一問一答方式進行，且楊雅雯於警詢時之應
      答流利，並無語氣停頓、精神不佳之情形，警員詢問語氣
      亦無脅迫不耐、強制取供之情事，有本院98年11月20日勘
      驗筆錄乙份在卷可佐（參見本院卷第44至52頁），足認證
      人楊雅雯於本院審理時之證述，應係事後迴護被告之詞。
      又楊雅雯於本院審理時證稱，被告此次遭查獲扣案之第一
      級毒品海洛因6包（合計淨重2.54公克）係其於遭查獲前2
      天與被告一起去新莊向綽號「阿奇」之友人所購買，係購
      買半錢，價格為1萬元，被告亦附和楊雅雯之證稱，為相
      同之供述，但與被告於警時所供稱，係以1萬7千元向「阿
      奇」購買1錢之情不同，又所稱以1萬元購買半錢，亦與本
      件實際扣案之海洛因不僅半錢之情不符，益徵楊雅雯事後
      於本院審理時之證述，顯有不可信之特別情況，其於警詢
      及檢察官偵訊時之證述，則具有較可信之特別情況，且為
      證明犯罪事實存否所必要者，自較可採。
（三）綜上所述，本件被告確有轉讓第一級毒品海洛因予楊雅雯
      施用之犯行，事證明確，應堪認定，應予依法論科。
三、按海洛因係毒品危害防制條例第2條第2項第1款所規範之第
    一級毒品，是核被告所為，係犯毒品危害防制條例第8條第1
    項之轉讓第一級毒品罪。被告轉讓前持有毒品之低度行為，
    為轉讓之高度行為吸收，不另論罪。爰審酌被告明知毒品煙
    癮危害之烈，竟因與楊雅雯為男女朋友之關係，為求獲得楊
    雅雯歡心，即無償提供第一級毒品海洛因予楊雅雯施用之犯
    罪動機、目的、手段，本件被告所轉讓之毒品數量甚微，及
    被告於本院審理時否認犯行之態度等一切情狀，量處如主文
    所示之刑，以資懲儆。末查，被告經扣案之第一級毒品海洛
    因6包（合計淨重2.54公克，空包裝總重1.32公克）、第二
    級毒品甲基安非他命1包（淨重0.394公克，經取樣0.0002公
    克鑑驗，餘重0.3938公克）、分裝袋1包、殘渣袋1 個、分
    裝吸管3支、吸食器1組、電子磅秤1台等物，與被告所為本
    件犯行並無直接關係，且除電子磅秤1台外，其餘物品均經
    本院於98年度訴字第48號被告所犯施用毒品案件諭知沒收，
    爰不另為沒收之諭知，併此敘明。
據上論斷，應依刑事訴訟法第第299條第1項前段，毒品危害防制
條例第8條第1項，判決如主文。
本案經檢察官文家倩到庭執行職務
中    華    民    國     99    年    3     月    4    日
                  刑事第十五庭  審判長法  官  廖紋妤
                                      法  官  吳麗英
                                      法  官  黃桂興
上正本證明與原本無異。
如不服本判決應於收受送達後10日內向本院提出上訴書狀，並應
敘述具體理由；其未敘述上訴理由者，應於上訴期間屆滿後20日
內向本院補提理由書（圴須按他造當事人之人數附繕本）「切勿
逕送上級法院」。
                                      書記官  陳品潔
中    華    民    國     99    年    3     月    4    日
附錄本案論罪科刑法條全文:
毒品危害防制條例第8條
轉讓第一級毒品者，處1年以上7年以下有期徒刑，得併科新臺幣
1百萬元以下罰金。
轉讓第二級毒品者，處6月以上5年以下有期徒刑，得併科新臺幣
70萬元以下罰金。
轉讓第三級毒品者，處3年以下有期徒刑，得併科新臺幣30萬元
以下罰金。
轉讓第四級毒品者，處1年以下有期徒刑，得併科新臺幣10萬元
以下罰金。
前四項之未遂犯罰之。
轉讓毒品達一定數量者，加重其刑至二分之一，其標準由行政院
定之。

司法院資訊處製作；財團法人民間司法改革基金會備份。
